【裁判字號】    88,訴,2225
【裁判日期】    890505
【裁判案由】    違反槍砲彈藥刀械管制條例
【裁判全文】
臺灣高雄地方法院刑事判決                        八十八年度訴字第二二二五號
    公  訴  人  臺灣高雄地方法院檢察署檢察官
    被      告  甲○○
    選任辯護人  黃宏綱
                呂富田
    被      告  乙○○
    指定辯護人  本院公設辯護人 丁○○
右被告等因違反槍砲彈藥刀械管制條例案件，經檢察官提起公訴（八十八年度偵字第
二四○五八號），本院判決如左：
    主  文
甲○○未經許可，持有其他可發射子彈具有殺傷力之手槍，累犯，處有期徒刑壹年陸
月，併科罰金新台幣壹拾萬元，罰金如易服勞役，以新台幣玖佰元即銀元參佰元折算
壹日。改造手槍壹枝（槍枝管制號碼：0000000000，含彈匣壹個）、改造
子彈壹顆均沒收。
乙○○未經許可，持有其他可發射子彈具有殺傷力之手槍，累犯，處有期徒刑壹年貳
月，併科罰金新台幣壹拾萬元，罰金如易服勞役，以新台幣玖佰元即銀元參佰元折算
壹日。改造手槍壹枝（槍枝管制號碼：0000000000，含彈匣壹個）、改造
子彈壹顆均沒收。
    事  實
一、甲○○前曾犯有恐嚇、搶奪、業務過失致死等案件，民國八十六年間，復因違反
    麻醉藥品管理條例案件，經本院判處有期徒刑四月確定，於八十六年三月十九日
    以易科罰金執行完畢；乙○○前曾犯有賭博案件，八十一年間又因違反麻醉藥品
    管理條例案件，經台灣花蓮地方法院判處有期徒刑六月確定，於八十二年五月五
    日執行完畢。詎均不知悔改，甲○○自八十七年四月間某日起，在高雄市○○區
    ○○路麒麟大樓與丙○○同居住處，未經許可，持有具殺傷力且可發射子彈之改
    造玩具手槍（槍枝管制號碼：0000000000，含彈匣一個）一把、具殺
    傷力之子彈二顆及未具殺傷力之玩具金屬空彈殼二顆，旋因需款孔急，為向乙○○調借新台幣（下同）二千元，乃將上開改造手槍及子彈均交付予乙○○供作清
    償擔保，乙○○未經許可收受持有後，復將之藏於高雄縣大寮鄉○○路四九三號
    。嗣於八十八年九月二十七日晚上十一時許，為警持台灣高雄地方法院檢察署檢
    察官核發之搜索票，在上開藏置地點查獲，並扣得上開具殺傷力且可發射子彈之
    改造玩具手槍（槍枝管制號碼：0000000000，含彈匣一個）一把、具
    殺傷力之子彈二顆及未具殺傷力之玩具金屬空彈殼二顆。
二、案經高雄縣警察局林園分局移送臺灣高雄地方法院檢察署檢察官偵查起訴。
    理  由
一、右揭事實，迭據被告乙○○於警訊、偵查及本院審理時供承不諱；被告甲○○固
    不諱言曾與被告乙○○之姐丙○○，於八十六年至八十七年間，共同在高雄市○○區○○路麒麟大樓賃屋同居，其間與被告乙○○並無嫌隙等語，惟矢口否認有
    何非法持有槍械之犯行，並辯稱：伊與丙○○於八十七年一月間即已分手外工作
    ，未再與丙○○及乙○○等人有何接觸，且伊自八十四年五月起，即在伊兄王國
    祥開設之祥輝企業社工作，月薪六萬元，不可能再向被告乙○○借錢云云。經查
    ：
（一）被告乙○○未經許可持有改造玩具手槍一把及具殺傷力之子彈二顆等事實，除
      據被告乙○○供承在卷外，扣案之手槍及子彈經送驗鑑定結果，業據內政部警
      政署刑事警察局以性能檢驗法及試射法，鑑驗認送驗轉輪手槍一把（槍枝管制
      編號：0000000000，含彈匣一個），係由仿ＳＭＩＴ﹠ＷＥＳＳＯ
      Ｎ廠轉輪手槍製造之金屬玩具車通槍槍管及轉輪內阻鐵而成之改造手槍，機械
      性能良好，可擊發適用子彈，認具殺傷力；又送驗子彈四顆，其中二顆係由玩
      具子彈改造而成（具直徑六ＭＭ之鋼珠），經採樣一顆試射，可擊發，認具殺
      傷力，而另二顆均係玩具金屬空彈殼，有該局八十八年十月六日刑鑑字第一○○二三三號鑑驗通知書一紙在卷可稽，並有照片五幀及搜索扣押證明筆錄一份
      卷可按，顯見被告乙○○確有非法持有手槍及子彈行為至明，被告乙○○此部
      分自白與事實堪認相符。
（二）而上開手槍及子彈均為被告甲○○，於上開時、地，交付予被告乙○○供為借
      款擔保之事實，亦迭據同案被告乙○○於警訊時陳以：被告甲○○於八十七年
      四月間，在其姐丙○○位於高雄市○○區○路麒麟大樓賃屋處轉交等語，於偵
      查時陳稱：上開槍彈係朋友（指甲○○）於八十七年四月間寄放等語及本院審
      理時證述：係被告甲○○在八十七年間，向其借錢，於同年四月間在其姐丙○○位於高雄市○○區○路麒麟大樓賃屋處交付等語，且與證人丙○○於偵查及
      本院審理時結證稱：其與被告甲○○係八十六年三、四月間認識，進而同居，
      直至八十七年三、四月間才分手，嗣於分手後，被告甲○○曾於電話中提及，
      要求轉知其弟即被告乙○○把東西還給他，事後我曾問乙○○到底係指何物，
      他才告訴我是槍，隨後甲○○仍一直打電話向其要東西，其乃向之告稱直接以
      電話與其弟乙○○聯絡等語，互核相合，足見被告乙○○上開指陳尚非無據。
      參以被告乙○○與甲○○間均自承並無嫌隙，而本件被告乙○○即便供出槍彈
      上源，依其陳述態樣，於法並無完全豁免罪責可能，甚者苟有栽贓誣陷或捏造
      證據誣告他人犯本槍砲彈藥刀械管制條例之罪者，除處以其所誣告之罪之刑外
      ，如有供述不實情事，尚得依同條例第十八條第三項之規定，加重其刑至三之
      一，是其衡無自陷加重罪責於不顧，率爾架詞構陷，攀誣被告甲○○之理，足
      見被告乙○○上開指陳堪可採憑。
（三）被告甲○○選任辯護人雖以：被告乙○○於警訊時陳以上開槍彈，係因被告甲○○無錢可還，所以才據以抵債，而於本院審理時陳稱，係被告甲○○於借錢
      時就交付供為還款擔保，證人丙○○與被告甲○○分手後即行入監服刑，被告
      甲○○不可能屢以電話要求索還及被告本有正當職業，不可能向乙○○調借現
      金周轉云云。然考諸被告乙○○於警訊及本院審理時指稱被告甲○○交付上開
      手槍及子彈一節，均僅在據以說明上開槍彈係被告甲○○借款，供為擔保之物
      ，並無任何言語說明係於借款時同時交付，審以被告乙○○對於被告甲○○交
      付槍彈之舉，主觀既係出於供為清償借款擔保之意，實際情狀究係於借款同時
      或借款後交付槍彈，時距久遠，記憶業已模糊，仍無礙於本件主要事實即移轉
      上開槍彈行為之認定。又證人丙○○係於八十八年一月二十六日因案羈押於高
      雄看守所，於同年九月六日出監，有台灣高雄地方法院法部部在監在押資料表
      一份在卷可按，本件被告甲○○交付槍彈時間既在八十七年四月間，則於交付
      後直至入監前，被告甲○○以電話聯絡非無可能，自無須於入監後去電看守所
      聯絡返還槍彈一節可慮。再被告自八十四年五月間起，即於證人即甲○○之兄
      王國祥公司任職，月薪六萬元部分，姑不論證人係被告兄長，本於親情所繫，
      所為證言是否與事實相符非無可疑，縱認屬實，充其量僅足說明被告甲○○有
      月薪六萬元收入，對其是否會因缺錢而向乙○○借款，仍無足為有利事實之認
      定，併此敘明。
（四）綜上以觀，本件被告乙○○自白部分與事實相符，而指陳被告甲○○犯行部分
      既屬可採，足見被告甲○○上開所辯，無非係事後圖免罪責之詞，不足採憑。
      本件被告等罪證明確，犯行洵堪認定，應依法論科。
二、核被告等所為，均係犯槍砲彈藥刀械管制條例第十一條第四項之未經許可持有其
    他可發射子彈具有殺傷力之手槍罪及同條例第十二條第四項之未經許可持有子彈
    罪。被告等同時持有手槍及子彈，為一個持有之行為而犯二種罪名，應依刑法第
    五十五條想像競合犯之規定，從一重論以未經許可持有其他可發射子彈具有殺傷
    力之手槍罪。公訴人認被告等持有上開手槍行為，係犯同條例第七條第四項之持
    有制式手槍罪，惟該條所謂「制式」槍枝客體，係指各國合法武器（兵器）工廠
    為殺敵、獵物、攻擊、防禦等目的所生產製造之各類槍械子彈；而模型槍則係指
    原設計非供殺敵、獵物，而使用特殊（空包）子彈，可供田徑比賽起始信號或供
    以嚇退野獸，或供射擊訓練等用途之金屬材質「槍枝」，如係改造模型槍以外，
    具殺力之其他槍枝，仍應屬「其他可發射金屬子彈具有殺傷力之各式槍」範圍，
    是公訴人起訴法條尚有誤會，應予變更。又被告甲○○前曾犯有恐嚇、搶奪、業
    務過失致死等案件，八十六年間，復因違反麻醉藥品管理條例案件，經本院判處
    有期徒刑四月確定，於八十六年三月十九日以易科罰金執行完畢；乙○○前曾犯
    有賭博案件，八十一年間又因違反麻醉藥品管理條例案件，經台灣花蓮地方法院
    判處有期徒刑六月確定，於八十二年五月五日執行完畢，有台灣高雄地方法院檢
    察署刑案資料查註紀錄表、本院被告院內索引卡紀錄表及台灣高等法院被告全國
    前案紀錄表各一份在卷可徵，渠等於刑之執完畢後，五年以內再犯本件有期徒刑
    以上之罪，為累犯，均應依刑法第四十七條規定加重其本刑。又被告乙○○於本
    件犯罪後，於偵查及審判中自白，並供述全部槍砲、彈藥之來源，因而查獲被告
    被告甲○○，應依同條例第十八條第三項規定，減輕其刑，並先加後減。爰審酌
    被告等未曾持上開手槍犯罪，被告乙○○犯罪後坦承犯行，表示悔意，態度良好
    ，被告甲○○矯飾犯行等一切情狀，量處如主文所示之刑及併科罰金數額，並諭
    知罰金如易服勞役之折算標準。又依同條例第十九條第一項雖規定應於刑之執行
    完畢或赦免後，令入勞動場所，強制工作三年，惟是項規定，不問對行為人有無
    預防矯治其社會危險性之必要，一律宣付強制工作三年，限制其中不具社會危險
    性之受處分人之身體、自由部分，其所採措施與所欲達成預防矯治之目的及所需
    程度，不合憲法第二十三條所定之比例原則，是犯上開條例第十九條所定之罪，
    不問對行為人有無預防矯治其社會危險性之必要，一律宣付強制工作三年之部分
    ，應自八十七年十二月十八日起停止適用，業經司法院大法官會議釋字第四七一
    號解釋在案。被告等於本件犯罪之前，並無類似前科，足認被告並無刑法第九十
    條第一項之犯罪之習慣或以犯罪為常業或因遊蕩或懶惰成習而犯罪之情形，因認
    被告並無強制工作之必要，故不必另予諭知被告於刑之執行完畢或赦免後，令入
    勞動場所，強制工作三年。扣案之改造玩具手槍一枝（含彈匣一個）及具殺傷力
    子彈一顆，均為違禁物，乃依刑法第三十八條第一項第一款宣告沒收。至扣案之
    空彈殼二個，非違禁物，而扣案子彈其一經鑑定試射，業已擊發而無殺傷力，亦
    非違禁物，故均不宣告沒收。
據上論斷，應依刑事訴訟法第二百九十九條第一項前段、第三百條、槍砲彈藥刀械管
制條例第十一條第四項、第十二條第四項、第十八條第三項、刑法第十一條前段、第
五十五條前段、第四十二條第二項、第四十七條、第三十八條第一項第一款、罰金罰
鍰提高標準條例第二條，現行法規所定貨幣單位折算新台幣條例第二條，判決如主文
。
中      華      民      國      八十九      年      五      月    五    日
                                  臺灣高雄地方法院刑事第一庭
                                      法  官    邱基峻
右正本證明與原本無異。
如不服本判決，應於送達後十日內，向本院提出上訴狀。
                                      書記官    王美玲
中      華      民      國      八十 九     年   五       月     五     日
附錄本案論罪科刑法條全文
槍砲彈藥刀械管制條例第十一條第四項：
未經許可持有、寄藏或意圖販賣而陳列第一項所列槍砲者，處一年以上七年以下有期
徒刑，併科新台幣七百萬元以下罰金。
槍砲彈藥刀械管制條例第十二條第四項：
未經許可持有、寄藏或意圖販賣而陳列子彈者，處五年以下有期徒刑，併科新台幣三
百萬元以下罰金。


司法院資訊處製作；財團法人民間司法改革基金會備份。
